ACORDAO-COMPLETO-2345132

ACÓRDÃO 7433/2019 ATA 29/2019 - SEGUNDA CÂMARA

VISTOS, relatados e discutidos estes autos de Tomada de Contas Especial instaurada pela Fundação Nacional de Saúde (Funasa) em desfavor do Sr. João Clemente Neto, ex-prefeito do Município de Sapé-PB (gestão 2009-2012) , em razão da impugnação total das despesas realizadas com os recursos federais transferidos à municipalidade por força do Termo de Compromisso 1.060/2008, o qual tinha por objeto a execução de sistema de esgotamento sanitário;
ACORDAM os ministros do Tribunal de Contas da União, reunidos em sessão da 2ª Câmara, ante as razões expostas pelo relator e com fundamento nos arts. 1º, inciso I, 12, § 3º, 16, inciso III, alínea "c", 19, 23, inciso III, 26, 28, inciso II, 57 e 58 da Lei 8.443/1992 c/c os arts. 202, § 8º, 214, inciso III, alínea "a", 209, § 7º, e 217 do Regimento Interno, em: 
9.1. julgar irregulares as contas do Sr. João Clemente Neto e da empresa Conserv - Construções e Serviços Ltda., condenando-os, solidariamente, ao pagamento das importâncias abaixo especificadas, fixando-lhes o prazo de 15 (quinze) dias, a contar da notificação, para que comprovem, perante o Tribunal (art. 214, III, a, do Regimento Interno) , o recolhimento das referidas quantias aos cofres da Fundação Nacional de Saúde (Funasa) , atualizadas monetariamente e acrescidas dos juros de mora, calculados a contar das datas indicadas até o dia do efetivo recolhimento do débito, na forma prevista na legislação em vigor:
	Valor original (R$) 
	Data da ocorrência

	488.389,36
	17/9/2012

9.2. aplicar ao Sr. João Clemente Neto e à empresa Conserv - Construções e Serviços Ltda., individualmente, a multa prevista no art. 57 da Lei 8.443/1992, no valor R$ 73.000,00 (setenta e três mil reais) , fixando-lhes o prazo de 15 (quinze) dias, a contar da notificação, para que comprove, perante o Tribunal, o recolhimento da dívida ao Tesouro Nacional, atualizada monetariamente a contar da data deste Acórdão até o dia o efetivo recolhimento, caso não seja paga no prazo ora fixado, na forma da legislação em vigor;
9.3. aplicar ao Sr. Flávio Roberto Malheiros Feliciano, a multa prevista no art. 58, inciso IV, da Lei 8.443/1992, no valor de R$ 10.000,00 (dez mil reais) , fixando prazo de 15 (quinze) dias, a contar da notificação, para comprovar perante o Tribunal (art. 214, inciso III, alínea "a", do Regimento Interno do TCU) o recolhimento da dívida aos cofres do Tesouro Nacional, atualizada monetariamente desde a data deste acórdão até a do efetivo recolhimento, se for paga depois do vencimento, na forma da legislação em vigor;
9.4. autorizar, desde logo, nos termos dos arts. 26, inciso II, da Lei 8.443/1992, o pagamento das dívidas especificadas nos itens 9.1, 9.2 e 9.3 em até 36 (trinta e seis) parcelas mensais e consecutivas, se solicitado por qualquer dos responsáveis, fixando-se o vencimento da primeira em 15 (quinze) dias, a contar do recebimento da notificação, e o das demais a cada 30 (trinta) dias, devendo incidir sobre cada uma delas os encargos legais devidos, na forma prevista na legislação em vigor, sem prejuízo ao vencimento antecipado do saldo devedor em caso de não comprovação do recolhimento de qualquer parcela, conforme prevê o art. 217, § 2º, do Regimento Interno deste Tribunal;
9.5. fixar, com fundamento no art. 12, § 2º, da Lei 8.443/1992 c/c o art. 202, §§ 2º e 3º, do Regimento Interno do TCU, novo e improrrogável prazo de 15 (quinze) dias, a contar da notificação, para que o Município de Sapé-PB, na pessoa do seu representante legal, comprove, perante o Tribunal, recolhimento aos cofres da Fundação Nacional de Saúde (Funasa) , das quantias a seguir especificadas, atualizadas monetariamente a partir das datas indicadas até a data até a data da efetiva quitação, na forma prevista na legislação em vigor:
	Valor original (R$) 
	Data da ocorrência

	300.000,00
	12/7/2012

	130.000,00
	1/8/2012

	396.000,00
	10/8/2012

	110.000,00
	14/8/2012

	488.389,36
	17/9/2012

	215.000,00
	18/9/2012

9.6. alertar ao Município de Sapé-PB que:
9.6.1. a liquidação tempestiva e integral do débito, sobre o qual não incidem juros moratórios, mas tão somente correção monetária, saneará o processo e permitirá que as suas contas sejam julgadas regulares com ressalva, dando-se-lhe quitação, nos termos do RITCU, art. 202, § 4º;
9.6.2. caso não seja promovido o integral recolhimento das quantias mencionadas no item 9.5, no novo e improrrogável prazo concedido, fica autorizado, desde logo, nos termos do art. 26, da Lei 8.443/1992, o pagamento da dívida em até 36 (trinta e seis) parcelas mensais e consecutivas, fixando-se o vencimento da primeira na data do vencimento do prazo estabelecido no item 9.5, e o das demais a cada 30 (trinta) dias, devendo incidir sobre cada uma delas os encargos legais devidos, na forma prevista na legislação em vigor, sem prejuízo ao vencimento antecipado do saldo devedor em caso de não comprovação do recolhimento de qualquer parcela, conforme prevê o art. 217, § 2º, do Regimento Interno deste Tribunal;
9.7. informar ao Município de Sapé-PB que, em caso de pagamento parcelado, a não comprovação do recolhimento de qualquer parcela, nos termos indicados no item anterior, implicará o julgamento pela irregularidade das contas, sem a necessidade de reabertura de contraditório, com imputação de débito a ser atualizado monetariamente e acrescido de juros moratórios desde as datas de ocorrência dos danos, nos termos da Lei 8.443/1992, art. 19, bem como a aplicação da multa prevista no art. 57 da mesma Lei 8.443/1992;
9.8. autorizar, nos termos do art. 28, inciso II, da Lei 8.443/1992, a cobrança judicial das dívidas, caso não atendidas as notificações;
9.9. dar ciência desta deliberação aos responsáveis e ao Procurador-Chefe da Procuradoria da República no Estado da Paraíba, para a adoção das medidas que entender cabíveis.

Tomada de Contas Especial (TCE) foi instaurada pela Fundação Nacional de Saúde (Funasa) em desfavor do Sr. João Clemente Neto, ex-prefeito do Município de Sapé-PB (gestão 2009-2012), em razão da impugnação total das despesas realizadas com os recursos federais transferidos à municipalidade por força do Termo de Compromisso 1.060/2008, o qual tinha por objeto a execução de sistema de esgotamento sanitário.

Segunda Câmara

Município de Sapé - PB.

3. Interessados/Responsáveis:
3.1. Interessado: Fundação Nacional de Saúde (26.989.350/0001-16).
3.2. Responsáveis: Conserv - Construções e Serviços Ltda. (05.219.643/0001-44); Flávio Roberto Malheiros Feliciano (XXX.266.124-XX); João Clemente Neto (XXX.066.574-XX); Prefeitura Municipal de Sapé - PB (08.917.080/0001-56).

13.1. Ministros presentes: Ana Arraes (Presidente), Augusto Nardes, Aroldo Cedraz (Relator) e Raimundo Carreiro.
13.2. Ministro-Substituto presente: André Luís de Carvalho.

ACORDAO-COMPLETO-2434628

Acórdão 13289/2020 - Segunda Câmara

ACORDAO-COMPLETO-2528980

Acórdão 1530/2022 - Segunda Câmara

AROLDO CEDRAZ

A presente Tomada de Contas Especial (TCE) foi instaurada pela Fundação Nacional de Saúde (Funasa) em desfavor do Sr. João Clemente Neto, ex-prefeito do Município de Sapé-PB (gestão 2009-2012) , em razão da impugnação total das despesas realizadas com os recursos federais transferidos à municipalidade por força do Termo de Compromisso 1.060/2008, o qual tinha por objeto a execução de sistema de esgotamento sanitário. 
2.	Integro a este Relatório a instrução técnica transcrita a seguir, lançada à peça 76, a qual contou com a anuência do corpo dirigente da SEC-TCE (peças 77/78) :
"INTRODUÇÃO
1.	Cuidam os autos de tomada de contas especial instaurada pela Fundação Nacional de Saúde (Funasa) em desfavor do senhor João Clemente Neto, CPF XXX.066.574-XX, Prefeito Municipal de Sapé/PB na gestão de 2009-2012, em razão da impugnação total das despesas realizadas relativamente ao Termo de Compromisso TC/PAC 1060/2008 (peça 2, p. 15-17) , Siafi 649942, firmado pelo Município de Sapé/PB, tendo como objeto a execução de sistema de esgotamento sanitário, conforme o respectivo Plano de Trabalho (peça 2, p. 73-77) .	
HISTÓRICO
2.	Conforme disposto na Cláusula Primeira do Termo de Aprovação Formal do Termo de Compromisso (peça 2, p. 21) e sua respectiva publicação (peça 2, p. 23-25) , foi previsto valor de R$ 342.105,27 de contrapartida da convenente e R$ 6.500.000,00 de repasse da Funasa, sendo R$ 3.900.000,00 conforme Notas de Empenho emitidas antes do ato de aprovação do Termo de Compromisso e R$ 2.600.000,00 à conta de dotação orçamentária a ser consignada oportunamente. Essa consignação se deu por meio do 2º Termo Simplificado de Indicação Orçamentária (peça 2, p. 45) , de 22/12/2009. Por meio do 3º Termo Simplificado de Indicação Orçamentária (peça 2, p. 53) , de 13/9/2010, o valor da transferência prevista foi aditivado em R$ 1.000.000,00.
3.	O Plano de Trabalho inicial (peça 2, p. 35-39) previa a aplicação de R$ 6.500.000,00 de recursos federais e R$ 342.105,27 em contrapartida municipal. Esses valores, conforme o Plano de Trabalho Reformulado (peça 2, p. 73-77) , passaram, respectivamente, para R$ 5.448.650,76 e R$ 286.771,09.
4.	O Termo de Compromisso, firmado em 31/12/2008, foi aprovado pela Funasa na mesma data. Conforme a publicação do mencionado ato de aprovação, a vigência ficou fixada, nos termos do Plano de Trabalho, em 31/10/2009. Por meio do 1º Termo Aditivo (peça 2, p. 41) , de 30/10/2009, a vigência foi prorrogada para 29/10/2010. Por meio do 4º Termo Aditivo de Prorrogação de Vigência (peça 2, p. 57) , de 29/10/2010, a vigência passou para 27/4/2011, por motivo de atraso na liberação de recursos. Isso se repetiu em 25/3/2011, por meio do 5º Termo Aditivo (peça 2, p. 63) , com prorrogação para 27/4/2012.
5.		Por meio do 6º Termo Aditivo (peça 2, p. 69-71) , de 13/3/2012, foi integrado novo Plano de Trabalho (peça 2, p. 73-77) , que manteve o cronograma com previsão de finalização do projeto em abril/2012. Seguiu-se, em 27/4/2012, o 7º Termo Aditivo de Prorrogação de Vigência (peça 2, p. 83-85) , fixando-se novo prazo em 27/4/2013.
6.	Dos recursos federais previstos foi repassada somente uma parcela de R$ 1.634.595,22, correspondente a 30% do total, mediante a Ordem Bancária 2012OB804684, de 22/6/2012 (conforme peça 2, p. 354 e 379) . Os créditos foram movimentados na conta corrente 19618-5, da agência 625-4 do Banco do Brasil (conforme peça 2, p. 117 e 124) .
7.	Em 11/10/2012, no Relatório de Fiscalização Gerencial 56/2012 (peça 2, p. 91-95, com anexos nas p. 97-105) , já contemplando os dados incluídos no respectivo Relatório de Visita Técnica (peça 2, p. 107-109) , foram registradas as seguintes constatações:
a) alterações no projeto;
b) falta de controle tecnológico;
c) utilização de obras já existentes como se executadas com recursos do ajuste;
d) cômputo indevido de serviços;
e) medição integral, em vez de parcelada, do serviço de administração local;
f) medição de 8,92% dos serviços, em vez dos 2,41% executados.
8.	Em 7/11/2012, Ofício do TCU (peça 2, p. 118) comunicou à Funasa determinação de suspensão dos repasses relativos ao ajuste, exarada no TC-Processo 038.930/2012-9, em Despacho (peça 2, p. 122-138) onde se constata que a determinação inclui, ainda, suspensão de pagamentos, pelo Município de Sapé, à conta do "Convênio Siafi nº 649942". A medida cautelar adotada no referido processo deveu-se, conforme a Comunicação do Relator (peça 2, p. 140) , ao desvio de R$ 960 mil da conta específica do ajuste para a conta genérica do município. 
9.	Ressalve-se que os autos dão conta dos termos do recurso interposto e de comunicações da Funasa a seu respeito (peça 2, p. 232, 252-274 e 276-284) . Esses documentos, datados de 3/4/2014 a 10/6/2014, porém, não trazem informação de interesse para o entendimento sobre o mérito, valendo enfatizar que a deliberação definitiva, abordada mais abaixo, manteve, no concernente ao ajuste aqui examinado, os termos da cautelar.
10.	Em 11/4/2013, no Relatório de Fiscalização Gerencial 34/2013 (peça 2, p. 210-216) e respectivo Relatório de Visita Técnica (peça 2, p. 218-220) , ficou registrado o seguinte:
a) a convenente deveria apresentar parecer técnico relativo às alterações do projeto e refazer os poços de visita, executados com divergência em relação às especificações do projeto;
b) não foram apresentados ensaios comprobatórios da qualidade de parte dos serviços;
c) a obra se encontrava paralisada, ocasionando perda de serviços executados.
11.	Em 26/4/2013, o 8º Termo Aditivo (peça 2, p. 184-186) prorrogou a vigência do termo de Compromisso para 27/8/2014.
12.	Em 13/1/2014 (peça 2, p. 222) , a Funasa foi comunicada pelo TCU do teor do Acórdão 3236/2013-TCU-Plenário (peça 2, p. 224-228) . Nessa deliberação, adotada no TC-Processo 038.930/2012-9, o TCU decidiu:
a) aplicar multa ao senhor João Clemente Neto;
b) revogar a determinação cautelar de suspensão dos repasses e dos pagamentos relativos a outro convênio (Siafi 657647) ;
c) manter a determinação cautelar de suspensão de repasses relativos ao Termo de Compromisso 1060/2008, objeto do presente processo;
d) determinar a restituição dos recursos do ajuste em tela antes transferidos para conta genérica da Prefeitura de Sapé;
e) determinar ao município de Sapé a designação de fiscal para o acompanhamento das obras;
f) determinar à Funasa a adoção das medidas cabíveis, no caso de descumprimento da determinação da alínea "d", comunicando ao TCU.
13.	No bojo do referido processo do âmbito do TCU, foram levantadas irregularidades tais como (peça 2, p. 122-136) :
a) movimentação de substancial montante de recursos da conta específica (R$ 936.000,00, até 3/9/2012) , com violação do art. 20 da Instrução Normativa - STN 01/1997, por não se referir ao objeto avençado, mas à realização de transferência para outra conta, com outra finalidade;
b) não obstante a realização dessas transferências, comprovação de que nenhuma despesa relativa ao objeto conveniado foi efetivada, no mesmo período;
c) falta de apresentação de justificativa plausível para o desvio verificado dos recursos;
d) apresentação, pelos servidores da Prefeitura, de informações e documentos inverídicos relativos à realização de licitação para a execução dos serviços acordados com a Funasa;
e) carreamento de recursos destinados à execução do Termo de Ajuste para a conta específica do Convênio Siafi 657647, com intermediação em conta própria da Prefeitura, como se fossem relativos à contrapartida municipal inerente a esse Convênio, cujas obras foram executadas pela mesma empresa;
f) verificação de que houvera medição de serviços e realização de dispêndios no montante de R$ 1.109.681,64, embora, até então, as obras não tivessem sido iniciadas;
g) desobediência, em função das irregularidades acima, aos arts. 54 e 64 (§2º, incisos I e II) da Portaria Interministerial - MPOG/MF/CGU 507/2011.
14.	Cabe observar que o valor de R$ 936.000,00, devido a erro de somatório, foi inicialmente informado como sendo de R$ 960.000,00 e que, com transferência posterior ao levantamento (R$ 215.000,00, em 18/9/2012) , perfez-se o total de R$ 1.151.000,00 indicado nas apurações efetivadas pela Funasa.
15.	Em 20/5/2014, o Parecer 47/2014 (peça 2, p. 234-236, com cópia da parte inicial, ali faltante, na peça 2, p. 288) apontou débitos totais de R$ 1.639.389,36 na conta específica, sendo que esse montante inclui, além de pagamentos relativos à obra (R$ 488.389,36) , a quantia de R$ 1.151.000,00 de transferências irregulares feitas para conta da Prefeitura Municipal de Sapé. Referindo informações do Relatório de Fiscalização Gerencial 34/2013, enfatizou a execução de apenas 10,74% dos serviços, embora repassados 30% dos recursos previstos. Informa, ainda, o registro de inadimplência suspensa no Siafi, pelo valor de R$ 1.634.595,22, considerando que o então gestor municipal impetrara ação de improbidade administrativa c/c ressarcimento de danos ao Erário contra o antecessor. Cópia dessa Ação se encontra na peça 2, p. 198-208.
16.	Em 25/7/2014, o Parecer 74/2014 (peça 2, p. 286-292) , ainda indicando como gestora a senhora Maria Luiza do Nascimento Silva, que firmara o Termo de Compromisso, reexaminou as contas, reformulando as informações do Parecer 47/2014. Manteve os registros sobre a transferência irregular de R$ 1.151.000,00 para conta da Prefeitura, o pagamento a terceiro (R$ 488.389,36) e a execução de apenas 10,74% dos serviços. Por outro lado, embora manifestando-se pela não aprovação das contas, o fez pelo montante de R$ 1.642.412,01, obtido com a adição, ao valor do repasse (R$ 1.634.595,22) , da quantia de R$ 7.816,79, oriunda de rendimentos de aplicação financeira. Assim se posicionou, apesar de reportar manifestação do gestor municipal sucessor (peça 2, p. 242-246) , em atendimento à Notificação inserida na peça 2, p. 238, que ressalta, no essencial, não caber cobrança de ressarcimento dos recursos pelo sucessor, como pretendido pelo TCU e pela Funasa, considerando que a má gestão ocorrera na responsabilidade do ex-gestor e que o sucessor não dispunha dos recursos necessários para proceder à devolução.
17.	A manifestação do Parecer 74/2014 mereceu anuência, nos Despachos inseridos na peça 2, p. 294 e 296, inclusive mantendo-se o valor apurado do débito, de R$ 1.642.412,01.
18.	Vale aduzir que a conta corrente da Prefeitura para a qual houve a transferência indevida de recursos do ajuste celebrado com a Funasa foi a de número 102.233-4, da agência 0625-4 do Banco do Brasil (peça 2, p. 130-132, 226, 236, 290, 320-322) .
19.	Em 27/8/2014, realizado o exame de pleito do Município de Sapé (Pareceres inseridos na peça 2, p. 306, 308-310, 316 e 318-324) , foi firmado o 9º Termo Aditivo (peça 2, p. 328-330) , prorrogando a vigência do Termo de Compromisso para 27/8/2015.
20.	Em 23/12/2014, em decorrência da não aprovação da prestação de contas, foi efetivado o registro da responsabilidade, por meio da Nota de Lançamento 2014NL600704 (peça 2, p. 394) , em nome do senhor João Clemente Neto, qualificado nos autos, encontrando-se o Convênio, em 16/10/2015, no Siafi, em situação de "inadimplência suspensa" (peça 2, p. 386-388) .
21.	A qualificação do responsável é informada (Relatório de Auditoria - peça 2, p. 398) como sendo a registrada na peça 2, p. 356, onde, no entanto, aparecem dados incompletos. A exigência normativa, porém, pode ser suprida pelos dados existentes no Sistema de Cadastro de Pessoas Físicas (peça 12) e nos registros do Tribunal Regional Eleitoral acerca das eleições municipais de Sapé (peça 2, p. 148, 150, 390 e 392) .
22.	O Relatório de Tomada de Contas Especial (peça 2, p. 364-372) , de 2/12/2014, concluiu pela apuração de dano de R$ 1.642.412,01, correspondente a 100% dos recursos repassados, de responsabilidade do senhor João Clementino Neto (entenda-se João Clemente Neto) . Dentre os registros constantes desse Relatório, podem ser destacados os seguintes: 
a) o Relatório de Fiscalização Gerencial 34/2013, de 11/4/2013, consignou, além da paralisação da obra, com comprometimento dos serviços de terraplenagem, devido à erosão pelas chuvas, as seguintes conclusões:
1 - o objeto foi executado parcialmente, no percentual de 10,47%;
2 - o percentual de não execução do objeto corresponde à não execução total das etapas/fases 3, 4, 6-14 e 16-21 e execução parcial das etapas/fases 1, 2, 5 e 15, referentes às obras do sistema de esgotamento sanitário;
3 - o objetivo do convênio não foi atingido no mesmo percentual executado, uma vez que as metas executadas não estão beneficiando a comunidade;
b)	o Parecer Financeiro 47/2014, de 25/7/2014, concluiu "pela impugnação de 100% do valor repassado do termo de compromisso, em conformidade com os resultados descritos no relatório de fiscalização e no parecer técnico", sendo este o motivo para a instauração da TCE (entenda-se que a referência diz respeito ao Parecer Financeiro 74/2014, correspondente à localização indicada no Relatório em foco - peça 2, p. 286-292, uma vez que o Parecer Financeiro 47/2014 se encontra inserido em outro ponto dos autos - peça 2, p. 234-236, além de ter sido emitido anteriormente, em 20/5/2014, e, ainda, citado no item 5 do próprio Parecer 74/2014, erroneamente numerado, na p. 288, mas não nas p. 290 e 292) ;
c)	sobre a responsabilidade pelo dano:
6. De acordo com as informações do TRE (fls. 74-75) [peça 2, p. 148 e 150] e das datas de recebimento das ordens bancárias pela Prefeitura de Sapé (fl. 177) [peça 2, p. 354], verifica-se que o Senhor João Clemente Neto, prefeito do Município de Sapé durante o período de 2009 a 2012, era a pessoa responsável pela gestão dos recursos federais recebidos por meio do termo de compromisso nº 1060/2008 e, no entanto, não tomou as medidas para que tais recursos fossem corretamente utilizados, sendo, portanto, o responsável pelo prejuízo de R$ 1.935.626,26 [valor atualizado em 1º/8/2014, com referência a 26/6/2012, conforme o demonstrativo de débito da peça 2, p. 300] apurado nesta tomada de contas especial.
 (...) 
12. Com relação à atribuição de responsabilidade, entendemos que esta deve ser imputada ao Senhor João Clementino Neto [entenda-se João Clemente Neto], prefeito do Município de Sapé-PB durante a gestão 2009-2012, uma vez que ele foi o gestor do convênio e o responsável pela realização das despesas com os recursos federais, conforme extratos da conta do Convênio (fls. 58) [peça 2, p. 117].
d)	sobre a quantificação do dano, remetendo ao que consta do Parecer Financeiro 47, discrimina (peça 2, p. 368) :
e)	notificações expedidas ao senhor João Clemente Neto:
- Notificação 81/2012, de 1º/11/2012 (peça 2, p. 111-113) ;
- Notificação 17/2013, de 29/1/2013 (peça 2, p. 152) ;
- Notificação 117/2014, de 1º/8/2014 (peça 2, p. 298) ;
f)	o responsável não se manifestou em resposta às Notificações;
g)	o prefeito sucessor, também notificado, apresentou, em 10/6/2014, justificativas e documentos (peça 2, p. 242-246) , além de comprovar interposição de recurso de reconsideração contra deliberação do TCU que tratou do ajuste em foco.
23.	O Despacho 872/2014 (peça 2, p. 384) , de 10/12/2014, ratifica o posicionamento pela não aprovação das contas, na responsabilidade do senhor João Clemente Neto, considerando o débito no valor original de R$ 1.634.595,22, referido à data de 26/6/2012. 
24.	O Relatório de Auditoria (peça 2, p. 396-398) , de 8/4/2015, e o respectivo Certificado (peça 2, p. 400) anuem ao posicionamento acima, concluindo pela irregularidade das contas e existência de débito de responsabilidade do senhor João Clemente Neto, no valor integral do repasse. Desse Relatório pode ser destacado o seguinte trecho:
2.1. A motivação para a instauração da presente Tomada de Contas Especial foi materializada pela impugnação total das despesas do Termo de Compromisso, considerando que as metas do objeto que foram executadas representavam somente 10,74% do pactuado no Plano de Trabalho, conforme consignado no Relatório de Fiscalização Gerencial de Convênio nº 34, de 11/04/2013 (fls. 105-107) , e no Relatório de Visita Técnica nº 03, de 17/04/2013 (fls. 109/110) . Em vista da execução a menor e da paralização das obras, no Parecer nº 47, de 25/07/2014 (fls. 144-146) , propôs-se a impugnação total das despesas. [peças referidas: peça 2, p. 210-216, 218-220 e 234-236, respectivamente]
2.1.1. Da leitura do contido no aludido Relatório de Fiscalização Gerencial de Convênio nº 34/2013, verifica-se que das 21 (vinte e uma) metas previstas, somente 04 (quatro) tiveram alguma execução física, conforme a seguir:
Metas executadas parcialmente:
"- 01 - SERVIÇOS PRELIMINARES - 28,87%
- 02 - ESTAÇÃO DE TRATAMENTO - SERVIÇOS - 23,42%
- 05 - REDE COLETORA SB 02 SS - SERVIÇOS - 23, 75%; e
- 15 - REDE COLETORA SB 02 SS - MATERIAIS - 53,42%."
25.	O Parecer do Dirigente do Controle Interno (peça 2, p. 401) apresenta manifestação concorde com o Relatório de Auditoria e respectivo Certificado, concluindo pela irregularidade das contas.
26.	O Ministro de Estado da Saúde, no Pronunciamento Ministerial presente na peça 2, p. 402, atesta haver tomado conhecimento das conclusões das peças técnicas emitidas pela CGU, pela irregularidade das contas.
27.	Na instrução inicial (peça 4) , tendo sido observada ausência de documentação que permitisse configurar a oferta de meios para o exercício do amplo direito de defesa, foi proposta a realização de diligência à Fundação Nacional de Saúde (Funasa) , com a finalidade de obter os documentos necessários.
28.	Autorizada pelo Secretário da Secex/CE (peça 6) , com fulcro em delegação de competência do Relator, a diligência foi realizada por meio do Ofício presente na peça 7, dirigido ao Superintendente da Funasa no Estado da Paraíba. 
29.	Em atendimento à diligência, foi encaminhado pela Funasa/PB o Ofício 549/2016/Secov/Gab/Suest-PB (peça 8, p. 1) , acompanhado de documentação referente ao processo 25100.020.548/2008-34, constante das peças 8 a 11.
30.	O exame dos autos, já confrontando os documentos aportados pela Funasa, apontou responsabilidade individual do Senhor João Clemente Neto, prefeito municipal de Sapé/PB durante a execução do Termo de Compromisso TC/PAC 1060/2008 e o respectivo prazo para apresentação das contas, resultando em instrução com proposta de citação desse senhor (peça 13) , da qual cumpre transcrever o seguinte trecho:
38. Conforme o que consta nos autos:
a) a senhora Maria Luiza do Nascimento Silva firmou, em 31/12/2008, ante a Funasa, o Termo de Compromisso TC/PAC 1060/2008, mas, logo em seguida, a gestão municipal de Sapé/PB e, por consequência, do mencionado ajuste, foi assumida pelo senhor João Clemente Neto, eleito nas eleições municipais de 2008 (peça 2, p. 150) ;
b) os recursos federais, no valor único de R$ 1.634.595,22, foram creditados em 26/6/2012, em decorrência da emissão da ordem bancária 2012OB804684, de 22/6/2012 (peça 2, p. 354) ;
c) a gestão do senhor João Clemente Neto findou em 31/12/2012, sendo ele sucedido pelo senhor Flávio Roberto Malheiros Feliciano, eleito prefeito municipal de Sapé, nas eleições de 2012 (peça 2, p. 148) .
39. O senhor João Clemente Neto (parágrafos 7, 9, 13-17, 22 e 23) :
a) iniciou a execução das obras previstas, atingindo 10,74% dos serviços contemplados no Plano de Trabalho, mas sem atender às especificações e deixando serviços incompletos, inservíveis ao objetivo ajustado com a Funasa, além de entregar ao sucessor a obra paralisada;
b) não apresentou prestação de contas da aplicação dos recursos por ele recebidos, inclusive não apresentando documentos e informações solicitados, nem recolhendo qualquer parcela desses recursos, quando notificado pela Funasa (peça 2, p. 111-113, 152 e 298) ;
c) entre 12/7/2012 e 18/9/2012, realizou transferências irregulares de recursos da conta específica para outra conta da Prefeitura Municipal de Sapé, no montante de R$ 1.151.000,00 (peça 2, p. 290) , sobre o qual não prestou informações sobre a utilização, sendo que os recursos transferidos indevidamente para a conta municipal foram carreados para sustentar, ao menos em parte à conta de contrapartida, dispêndios relativos a outra avença firmada com a União, o Convênio Siafi 657647, executado pela mesma empresa contratada para a execução das obras relativas ao Termo de Compromisso TC/PAC 1060/2008 (Siafi 649942) , embora houvesse recursos específicos destinados à outra avença (peça 2, p. 130-132) ;
d) realizou pagamentos, no montante de R$ 1.109.681,64, antes que as obras tivessem sido iniciadas;
e) conduziu a execução do Termo de Ajuste com incidência, ainda, nas seguintes irregularidades:
1. alterações não autorizadas no projeto;
2. cômputo de obras preexistentes como executadas com recursos do ajuste;
3. pagamento adiantado de serviços com previsão de pagamento parcelado;
4. medição de serviços não executados;
5. execução de serviços com divergências, em relação às especificações do projeto;
6. falta de comprovação da qualidade dos serviços executados;
7. inexecução de 17 das 21 etapas previstas no projeto;
8. execução parcial das quatro etapas restantes, sem atender à finalidade prevista.
40. À vista dessas constatações, o gestor indicado é, efetivamente, responsável pelo débito.
41. O responsável, devidamente qualificado (parágrafo 21) , não atendeu às notificações a ele encaminhadas (parágrafos 22 e peça 2, p. 111-113, 152 e 298) .
42. Verifica-se desobediência aos seguintes dispositivos da Portaria Interministerial - MF/MPOG/CGU 507/2011:
- art. 54 - ausência de consonância entre a aplicação dos recursos e as metas e fases ou etapas de execução do objeto previstas no instrumento;
- art. 55, inciso II - falta de apresentação de documentos comprovando a regularidade da contratação e dos pagamentos relacionados ao objeto do ajuste, como previsto nos arts. 56 a 64;
- art. 64 - utilização dos recursos depositados na conta corrente específica do ajuste para realização de pagamentos não relacionados à execução do Plano de Trabalho;
- art. 64, §2º, incisos I e II - movimentação da conta corrente específica para cobrir despesas de convênio alheio ao objeto ajustado, sem comprovação de nexo causal entre os pagamentos e os serviços executados pela empresa contratada nem entre esses e o objeto do Termo de Compromisso; 
- arts. 72-74 - falta de apresentação de prestação de contas da aplicação dos recursos repassados;
- art. 81 - incidência em motivos para a rescisão do ajuste: inadimplemento integral do objeto, falsidade e incorreção de informações prestadas e dano ao Erário.
43. Verifica-se descumprimento dos seguintes dispositivos do Termo de Compromisso TC/PAC 1060/2008:
a) Cláusula Primeira - inexecução do objeto;
b) Cláusula Terceira - ausência de prestação de contas;
c) Cláusula Quarta - realização de saques para destinações não previstas no Plano de Trabalho;
d) Preâmbulo e Cláusula Sexta - execução de serviços de forma divergente com as especificações técnicas e a previsão do Plano de Trabalho.
31.	A citação proposta, autorizada no Pronunciamento inserido na peça 14, foi efetivada por meio do ofício autuado na peça 15, cujo recebimento foi comprovado pelo documento inserido na peça 18.
32.	Esgotado o prazo para manifestação do responsável até então nomeado, sem que ele se manifestasse, foi considerada a sua revelia, propondo-se, na instrução inserida na peça 23, à vista da situação até ali apurada, o julgamento pela irregularidade das contas, com imposição do débito de R$ 1.634.595,22 (montante dos recursos repassados) e aplicação de multa ao senhor João Clemente Neto.
33.	Mediante Pronunciamento concorde desta Unidade (peça 25) , o processo foi encaminhado a julgamento.
34.	Pronunciamento do representante do Ministério Público (peça 26) , considerando outras incidências de responsabilização, dissentiu da proposta da Secex/CE, posicionando-se pela realização de novas citações, desta feita incluindo os seguintes responsáveis:
a) João Clemente Neto, em solidariedade com a Conserv - Construções e Serviços Ltda., pelo valor de R$ 488.389,36, referente à remuneração dessa empresa por serviços não executados, consoante as conclusões da Funasa consubstanciadas no Relatório de Fiscalização Gerencial 34/2013 (peça 2, p. 210-220) e no Parecer Técnico 189/15 (peça 8, p. 62-65) ;
b) João Clemente Neto, em responsabilização individual, pelo valor de R$ 3.022,65, referente a saldo proveniente de aplicação financeira que não foi devolvido, conforme demonstram os extratos bancários da conta específica (peça 11, p. 93-101) ;
c) Município de Sapé/PB, pelo valor de R$ 1.151.000,00, em virtude da transferência desse montante das contas específicas dos convênios (Termos de Compromisso 1060/2008 e 69/2009) para a conta do fundo de Participação do Município - FPM da Prefeitura de Sapé, conforme apurado no TC-Processo 038.930/2012-9, julgado por meio do Acórdão 3236/2013-TCU-Plenário e, em sede de recurso, desprovido, do Acórdão 1738/2015-TCU-Plenário.
35.	O mesmo Pronunciamento apresentou, também, posicionamento pela realização, com fulcro no art. 12, inciso III, da Lei 8.443/1992, de audiência do senhor Flávio Roberto Malheiros Feliciano, que, na condição de Prefeito de Sapé/PB (gestão 2013-2016) , não atendendo aos termos consignados no Acórdão 3236/2013-TCU-Plenário, mantido pelo Acórdão 1728/2015-TCU-Plenário, deixou de adotar medidas para restituir à conta específica do Termo de Compromisso 1060/2008 (Banco do Brasil, agência 0625-4, conta corrente 19.618-5) as quantias irregularmente transferidas para a conta bancária do Banco do Brasil, agência 0625-4, conta 102.233-4 (FPM) , de titularidade do Município de Sapé/PB.
36.	Despacho do Exmo. Senhor Ministro-Relator (peça 27) anuiu às propostas formuladas pelo Senhor Procurador.
37.	As citações foram realizadas conforme as peças 40 (Município de Sapé) , 43 (empresa Conserv) , 68 e 71 (senhor João Clemente Neto) .
38.	A audiência do senhor Flávio Roberto Malheiros Feliciano foi efetivada por meio da peça 49.
EXAME TÉCNICO
39.	Em cumprimento ao Despacho do Ministro-Relator, anuindo ao Pronunciamento do representante do Ministério Público, conforme as peças acima indicadas, foram realizadas as citações e a audiência determinadas.
40.	A citação do senhor João Clemente Neto, prefeito municipal durante a execução do Termo de Compromisso, foi inicialmente tentada por meio dos ofícios inseridos nas peças 46 e 62, tendo resultado sem êxito, conforme demonstram as peças 54, 65, 66 e 67. Esta última peça apontou a existência de dois endereços do responsável, sendo expedidos ofícios dirigidos a esses endereços. O responsável foi citado mediante os ofícios constantes das peças 68 e 71, cujo recebimento, ocorrido em 27/10/2017, encontra-se devidamente comprovado, nas peças 74 e 75. No entanto, não compareceu aos autos, seja comprovando o recolhimento do débito ou apresentando suas alegações de defesa.
41.	A citação da empresa Conserv - Construções e Serviços Ltda. foi realizada por meio da peça 43, cujo recebimento é comprovado na peça 52. Essa empresa também não apresentou alegações de defesa nem compareceu aos autos para comprovar o recolhimento do débito, apesar de ter apresentado documento designando seus procuradores (peça 57) .
Revelias
42.	Transcorrido o prazo regimental fixado e mantendo-se inertes os responsáveis indicados nos dois parágrafos anteriores, impõe-se que sejam considerados revéis, dando-se prosseguimento ao processo, de acordo com o art. 12, § 3º, da Lei 8.443/1992.
Manifestações 
43.	O Município de Sapé/PB, citado por meio do ofício presente na peça 40, apresentou suas alegações de defesa na peça 60.
44.	O senhor Flávio Roberto Malheiros Feliciano foi, por meio do ofício inserido na peça 49, instado a apresentar suas razões de justificativa, tendo encaminhado, em resposta, os documentos autuados na peça 58.
Alegações de defesa do Município de Sapé/PB (peça 60) 
45.	O Município de Sapé/PB apresentou alegações de defesa que se restringem a apontar como responsável pelas irregularidades na execução do Termo de Compromisso TC/PAC 1060/2008 o senhor João Clemente Neto, informando que, em razão da indevida aplicação dos recursos conveniados e de outras inúmeras irregularidades, o ex-gestor tem em tramitação contra si uma ação civil de improbidade administrativa, de iniciativa do prefeito sucessor.
46.	Ao reportar-se à transferência irregular da quantia de R$ 1.151.000,00 da conta vinculada ao dito Termo de Compromisso para a conta própria da Prefeitura Municipal de Sapé, a defesa limita-se a afirmar que não houve correta aplicação dos recursos conveniados, atribuindo essa irregularidade à responsabilidade do ex-prefeito João Clemente Neto. Explicita que a irregularidade constatada por esta Corte diz respeito à transferência irregular dos recursos, falhas formais no certame licitatório e execução deficiente das obras. Como apoio à atribuição de responsabilidade exclusivamente ao ex-prefeito, traz à colação trechos do Voto que fundamentou o Acórdão 3236/2013-TCU-Plenário, onde se lê que não pode ser ignorada a responsabilização do senhor João Clemente Neto pelo cometimento cumulativo das irregularidades relativas às transferências indevidas, ao resultado do certame e à realização das obras com falhas.
47.	No decorrer do arrazoado, aportam-se as seguintes alegações adicionais:
a) a atual administração não tem como localizar os documentos inerentes ao ajuste, uma vez que o ex-gestor não deixou nenhuma documentação na prefeitura;
b) é equivocada e flagrantemente desarrazoada a determinação de que o Município de Sapé recomponha, às expensas dos cofres públicos, os valores indevidamente transferidos pelo ex-gestor das contas vinculadas para as contas da Prefeitura, pois isso inviabilizaria a continuidade dos mais básicos serviços públicos ofertados pela administração municipal.
48.	Em vista das alegações indicadas, conclui requerendo:
a) acolhimento das alegações de defesa, considerando as medidas adotadas para obter restituição dos valores desviados pelo ex-gestor;
b) deferimento de prazo de 36 meses para que o Município de Sapé/PB restitua, em parcelas mensais, o montante desviado pelo ex-gestor, senhor João Clemente Neto, como possibilita o art. 217 do Regimento Interno.
Análise das alegações de defesa do Município de Sapé/PB (parágrafos 45-48) 
49.	A propósito da responsabilidade do senhor João Clemente Neto, cabe, inicialmente, registrar que, no concernente às transferências irregulares de fundos vinculados à execução do Termo de Compromisso em exame para a conta própria da Prefeitura Municipal de Sapé, já teve como consequência a aplicação de multa ao ex-gestor, conforme o item 9.4 do Acórdão 3236/2013-TCU-Plenário. No presente processo, a imposição de débito e multa ao aludido gestor decorrerá do fato de ter sido apurado pagamento de valores tendo como fundamento suposta execução de serviços relacionados ao Termos de Compromisso 1060/2008, quanto aos quais, porém, foi detectada inexistência. Esse fato deve ser apurado de forma independente dos relativos à transferência do montante de R$ 1.151.000,00 para a conta da Prefeitura. Sequer cabe aventar, quanto a esse montante, a possibilidade de responsabilização solidária do ex-gestor, uma vez que não se evidencia seu locupletamento pessoal ou desvio de recursos para outro ente que não o Município de Sapé. A esse respeito, observe-se o Voto fundamentador do Acórdão 2707/2013-TCU-Primeira Câmara, de relatoria do Ministro Augusto Sherman Cavalcanti:
Alega que o ex-prefeito é o único responsável pelas irregularidades, restando, todavia, demonstrado que o ente se beneficiou da aplicação indevida dos recursos e não há indícios de que o gestor tenha se apropriado dos valores, o que enseja a responsabilidade exclusiva do ente municipal pelo ressarcimento do débito apurado, nos termos do art. 3º, da Decisão Normativa no 57/2004, e jurisprudência recente desta Corte de Contas. 
O Município argumenta que seria impossível devolver os recursos impugnados, pois o prefeito atual não colaborou para a ocorrência do dano e a verba foi revertida em benefício da comunidade, não tendo havido apropriação dos valores por parte do ente. 
Nos presentes autos, são apurados fatos ocorridos em momento anterior, no mandato do Senhor Manoel Gomes de Carvalho Pires, não se relacionando com a atual gestão. 
Além disso, conforme examinado pela Serur, verifico que as irregularidades acima elencadas se reverteram em benefício do Município de São José do Belmonte/PE. Trata-se de transferência de recursos do SUS a outra conta-corrente movimentada pelo próprio ente e do pagamento de despesas municipais com esses recursos em desconformidade com os normativos vigentes. Não há, por conseguinte, como afastar a responsabilidade do ente municipal pelo débito apurado.
50.	A responsabilidade do senhor João Clemente Neto, quanto à transferência irregular do montante de R$ 1.151.000,00 para a conta do município, não foi ignorada, como quer fazer entender o posicionamento exposto na defesa, mas considerada na exata medida referente aos fatos apontados naquele processo. As irregularidades, por outro lado, não se restringem às transferências realizadas indevidamente para as contas da Prefeitura Municipal de Sapé, em virtude das quais o ex-gestor já foi apenado com multa, no âmbito do TC Processo 038.930/2012-9, julgado por meio do Acórdão 3236/2013-TCU-Plenário. Resta, pendente de saneamento, o débito correspondente à quantia que ingressou na conta própria da Prefeitura. Essa quantia acabou sendo utilizada para a realização de despesas à conta de outras avenças e das ações comuns da administração municipal, não podendo o respectivo débito ser atribuído ao ex-gestor. Em virtude de o referido montante, depois de transferido, ter sido utilizado em benefício do município, a este ente público, portanto, cumpre promover a devolução aos cofres originários dos recursos.
51.	A propósito da utilização dos recursos transferidos à sua conta própria, este Tribunal, também no Acórdão 3236/2013-TCU-Plenário - item 9.10, determinou ao Município de Sapé/PB, sob pena de instauração de tomada de contas especial, a sua restituição à conta específica vinculada ao Termo de Compromisso TC/PAC 1060/2008 (Siafi 649942) . O ente municipal não promoveu o recolhimento dessa quantia indevidamente apropriada em seus cofres, o que autoriza o desenvolvimento normal da presente TCE, para cobrança desse valor, cabendo ressaltar que o recolhimento, quando realizado em decorrência de TCE, será feito não mais à conta vinculada à avença, mas à do órgão descentralizador dos recursos, a Funasa.
52.	Ainda a respeito da utilização do montante em discussão, restou apurado que a administração municipal efetivamente os aplicou em atividades de sua alçada comum, que não guardam relação com a execução das obras de esgotamento sanitário do município. No Voto que fundamentou o Acórdão 1728/2015-TCU-Plenário, por meio do qual julgado pedido de reexame interposto pelo ente em foco, relativo ao Acórdão 3236/2013-TCU-Plenário, foi apresentado levantamento minucioso das despesas cobertas com esses recursos, demonstrando sua aplicação em itens como despesas de incentivo ao desporto amador, do Fundo de Manutenção e Desenvolvimento da Educação Básica e de Valorização dos Profissionais da Educação - Fundeb e de outros convênios, serviços de limpeza urbana, atividades culturais (carnaval, festas juninas e outras festas populares) , serviços administrativos, atividade da Secretaria de Finanças, da Secretaria de Obras e da Secretaria de Educação, Cultura e Desporto e manutenção do Departamento de Trânsito.
53.	Portanto, os recursos que deveriam ter sido investidos no objeto ajustado no Termo de Compromisso TC/PAC 1060/2008 foram utilizados em outras vertentes de interesse do Município de Sapé, de infraestrutura a educação, passando por malha viária, despesas previdenciárias e patrocínio de festas populares, todas sem vínculo algum com a despesa originariamente prevista.
54.	A jurisprudência desta Corte tem firmado o entendimento de que quando evidenciado que o município se beneficiou indevidamente da aplicação irregular dos recursos federais transferidos, deverá ressarcir o Erário (Acórdão 6730/2014-TCU-Primeira Câmara, 4.185/2014-TCU-1ª Câmara, 2.707/2013-TCU-1ª Câmara, 3.261/2010-TCU-2ª Câmara, 7.680/2010-TCU-1ª Câmara, 5.108/2010-TCU-1ª Câmara, 4.849/2010-TCU-1ª Câmara, 3.684/2010-TCU-2ª Câmara, 4.060/2010-TCU-1ª Câmara, 3.132/2010-TCU-2ª Câmara e 203/2010-TCU-Plenário) . 
55.	Por exemplo, nos autos do Acórdão 4185/2014-TCU-Primeira Câmara, de relatoria do Ministro José Múcio Monteiro, o Voto condutor consigna: 
16. A jurisprudência desta Corte de Contas, no entanto, distingue os casos de locupletamento ou desvio de dinheiro por parte dos agentes envolvidos dos em que as verbas são empregadas em benefício da coletividade, porém em desacordo com os objetivos inicialmente previstos.
17. No presente caso, verificou-se o benefício indevido do ente municipal, que utilizou as verbas federais no lugar dos recursos que devia aportar a título de contrapartida. O desequilíbrio resultante dessa operação merece agora ser reparado.
56.	Fica, assim, desde logo, afastada a validade dos pontos da defesa indicados nos parágrafos 45-46.
57.	Quanto à alegada impossibilidade de obter documentos relacionados à execução do Termo de Compromisso (parágrafo 47, alínea "a") , não há necessidade de discuti-la aqui, considerando que o débito atribuído ao Município de Sapé não se vincula a tal execução, mas à apropriação em sua conta própria, com posterior utilização, segundo seus próprios interesses, do montante já mencionado, que deveria, conforme estabelecido no referido ajuste, ter sido aplicado na execução das obras de esgotamento sanitário acertadas com a Funasa, mas não o foi, tal fato representando apropriação indevida dos recursos federais pelo Município de Sapé/PB.
58.	Com relação ao argumento de que a reposição de valores aplicados irregularmente atingiria o interesse público, prejudicando a oferta de serviços públicos básicos (parágrafo 47, alínea "b") , cumpre demonstrar que não procede, bastando, para isso, colacionar o Voto condutor do Acórdão 6730/2014-TCU-Primeira Câmara, de relatoria do Ministro José Múcio Monteiro: 
12. Por sua vez, o Município de Belém/PA apresentou as seguintes alegações: com a imputação do débito ao ente federativo, o maior prejudicado seria o interesse público primário, tendo em vista que o ressarcimento dos recursos implicará a impossibilidade de realização de serviços destinados à população local; que as irregularidades apuradas são de responsabilidade dos então gestores, não sendo cabível atribuí-las ao município. 
13. De fato, com o ressarcimento do erário federal, haverá uma despesa do município e a óbvia redução dos recursos disponíveis para atender à população local. Ocorre que se trata apenas de uma reposição de valores que deveriam ter sido utilizados em ações de saúde estabelecidas pela União, mas foram aplicadas em gastos administrativos que deveriam ter sido realizados com numerário dos cofres do município. Portanto, a transferência dessa quantia ao Tesouro Nacional é apenas a devolução do que havia sido indevidamente aplicado em despesas de responsabilidade integral do município.
59.	Além disso, como já enfatizado no Voto condutor do Acórdão 1728/2015-TCU-Plenário:
Não obstante, o Município de Sapé (PB) poderá mobilizar os meios judiciais apropriados para buscar o ressarcimento dos valores indevidamente geridos pelo ex-prefeito, como já o fez, por intermédio da competente Ação de Improbidade Administrativa impetrada junto ao Juízo Federal no Estado da Paraíba. 
60.	Finalmente, quanto ao que se requer ao final da defesa (parágrafo 48) , cumpre registrar que:
a) a menos que os dois pedidos tratem de soluções alternativas, são contraditórios, o segundo admitindo o débito que é combatido no primeiro;
b) pelas razões expostas nos parágrafos precedentes, não cabe o acolhimento das alegações, nem, por consequência, atender o primeiro pedido da defesa;
c) o parcelamento do débito, atendendo ao segundo pedido formulado, pode ser autorizado desde logo, inserindo-se item específico no acórdão a ser prolatado.
61.	Importa enfatizar que as medidas que o gestor anuncia se resumem à impetração de ação civil de improbidade administrativa, que inclui o intento de obter ressarcimento dos cofres municipais pelos desvios eventualmente praticados pelo ex-gestor, retirando dinheiro do ente público para aplicá-los em finalidades particulares, de seu interesse ou de outrem. O que se discute aqui, porém, é o desvio da quantia de R$ 1.151.000,00 de recursos conveniados para os cofres do próprio município, o que constitui fato oposto ao abordado na defesa e, como tal, não é alcançado pela ação impetrada.
62.	Assim, não podem ser acolhidas as alegações de defesa, devendo o Município de Sapé/PB ser condenado ao recolhimento do débito, composto das seguintes parcelas (Acórdão 3236/2013-TCU-Plenário, Item 9.10 - peça 34) :
	Valor (R$) 
	Data da ocorrência
	Conta de origem
	Conta de destino

	       300.000,00 
	12/7/2012
	19.618-5
	102.233-4

	       130.000,00 
	1/8/2012
	19.618-5
	102.233-4

	         96.000,00 
	10/8/2012
	19.618-5
	102.233-4

	       300.000,00 
	10/8/2012
	19.618-5
	102.233-4

	       110.000,00 
	14/8/2012
	19.618-5
	102.233-4

	       215.000,00 
	19/9/2012
	19.618-5
	102.233-4

Razões de justificativa do senhor Flávio Roberto Malheiros Feliciano (peça 58) 
63.	O senhor Flávio Roberto Malheiros Feliciano, na qualidade de prefeito sucessor, foi instado (peça 49) a apresentar razões de justificativa, em decorrência do seguinte: 
a) Não adotou as medidas tendentes a restituir à conta específica do Termo de Compromisso n.º 1060/2008 - Banco do Brasil, agência n.º 0625-4, conta corrente n.º 19.618-5 - as quantias irregularmente transferidas para a conta bancária do Banco do Brasil, agência n.º 0625-4, conta nº 102.233-4 - FPM, de titularidade do Município de Sapé - PB, nos termos consignados no Acórdão 3236/2013-TCU-Plenário, mantido pelo Acórdão 1728/2015-TCU-Plenário, e que contribuíram para a configuração do dano apurado nesta Tomada de Contas Especial. 
64.	As justificativas apresentadas pelo responsável foram as seguintes:
a) a atual gestão do município, comandada pelo responsável ouvido, encontrou séria desordem administrativa e financeira;
b) analisando os documentos relacionados à transferência da quantia de R$ 1.151.000,00, da conta do convênio (19.618-5) para a conta de FPM da Prefeitura (102.233-4) , "comprova-se que não houve correta aplicação dos recursos que foram recebidos para cumprimento do plano de trabalho estabelecido no respectivo convênio, o que culminou na condenação da edilidade";
c) a nova gestão do município, comandada pelo responsável ouvido, "engendrou medidas judiciais objetivando restaurar a legalidade e ressarcir os cofres públicos";
d) a atual gestão não tem como localizar nem ao menos os documentos inerentes ao convênio, vez que o ex-gestor não deixou nenhuma documentação na prefeitura;
e) na ação judicial movida, "foi pleiteada a expedição de Oficio para a FUNASA para fins de remeter o Demonstrativo de débito relativo ao convênio".
65.	O responsável finaliza expondo que:
Ou SEJA, RESTA DEVIDAMENTE DEMONSTRADO QUE O MUNICÍPIO DE SAPÉ - PB, ATRAVÉS DO ATUAL GESTOR, FLÁVIO ROBERTO MALHEIROS FELICIANO, VEM ADOTANDO, JUDICIALMENTE, MEDIDAS DE REEMBOLSODOS VALORES DESCRITOS NA CONDENAÇÃO DESTE COLENDO TRIBUNAL, O QUE AFASTA, ASSIM, QUALQUER ALEGAÇÃO DE INÉRCIA OU DESCUMPRIMENTO DE QUALQUER DECISÃO ADMINISTRATIVA (destaques como no original) .
66.	Ante as alegações expostas, o responsável termina por requerer:
a) afastamento de qualquer sanção ao atual gestor, Flávio Roberto Malheiros Feliciano, considerando que ele vem adotando medidas judiciais tendentes a restituir os valores desviados pelo ex-gestor;
b) deferimento de prazo de 36 meses para que o Município de Sapé/PB restitua, em parcelas mensais, o montante desviado pelo ex-gestor, senhor João Clemente Neto, como possibilita o art. 217 do Regimento Interno, sob pena de inviabilização dos serviços públicos municipais mais básicos.
67.	Ao formular o segundo ponto, o responsável, senhor Flávio Roberto Malheiros Feliciano, acrescenta que a medida solicitada "afasta, portanto, a aplicação de qualquer sanção pessoal ao atual gestor".
Análise das razões de justificativa do senhor Flávio Roberto Malheiros Feliciano (parágrafos 63-67) 
68.	A alegação indicada no parágrafo 64, alínea "a", não pode ser considerada, primeiramente porque se acham explicitadas em extratos presentes no TC Processo 038.930/2012-9 as movimentações realizadas tanto na conta específica do Termo de Compromisso como na conta de FPM da Prefeitura Municipal de Sapé, bem como nos respectivos comprovantes de baixa de empenhos, vistos na peça 1, p. 25-64, todos esses documentos oriundos da contabilidade da própria Prefeitura Municipal de Sapé. 
69.	Tal alegação não pode ser considerada, especialmente, porque, no julgamento do TC Processo 038.930/2012-9, o Acórdão 3236/2013-TCU-Plenário, no seu item 9.10, determinou a restituição do montante à conta específica do Termo de Compromisso 1060/2008 (Siafi 649942) , inclusive explicitando as parcelas componentes de tal montante, segundo as datas correspondentes, conforme apuração exposta no TC Processo 038.930/2012-9, sendo que o Acórdão 3236/2013-TCU-Plenário foi objeto de pedido de reexame, tratado no Acórdão 1728/2015-TCU-Plenário, resultando na negação de provimento, com a consequente manutenção do item 9.10 deste último, sem que tenha ocorrido novo recurso.
70.	A propósito das parcelas mencionadas, o Relatório que fundamenta o Acórdão 1728/2015-TCU-Plenário, detalha as transferências indevidamente realizadas da conta do específica do Termo de Compromisso para a conta própria da Prefeitura de Sapé, assim como as aplicações a que destinados os recursos indevidamente transferidos, demonstrando cabalmente que essas aplicações ocorreram em benefício do município, mas segundo outros interesses, diversos dos previstos no termo de Compromisso 1060/2008.
71.	A alegação indicada no parágrafo 64, alínea "b", somente confirma a ocorrência da irregularidade.
72.	A alegação indicada no parágrafo 64, alínea "c", não aponta medida que tenha sido adotada para dar cumprimento à determinação contida no Acórdão 3236/2013-TCU-Plenário, mantido pelo Acórdão 1728/2015-TCU-Plenário, pela simples razão de que as medidas judiciais ali indicadas visaram a reposição de valores desviados dos cofres municipais para finalidades alheias ao interesse público municipal, na responsabilidade do senhor João Clemente Neto, ao passo que a determinação exarada nas deliberações aqui citadas se refere à devolução, desta feita aos cofres federais, das quantias indevidamente transferidas da conta específica do Termo de Compromisso para conta própria da Prefeitura Municipal de Sapé, as quais foram finalmente aplicadas, ao contrário, em finalidades afinadas ao interesse público municipal.
73.	Quanto à alegação indicada no parágrafo 64, alínea "d", cabe dizer que, independentemente de poder ou não localizar, na Prefeitura, documentação deixada pela administração anterior, cumpria ao responsável dar cumprimento à determinação do Tribunal, mormente considerando que o Acórdão que traz essa determinação já foi objeto de recurso, sem provimento, sendo que o processo julgado (TC Processo 038.930/2012-9) contém informações suficientes para subsidiar o cumprimento dessa deliberação.
74.	Quanto à alegação indicada no parágrafo 64, alínea "e", vale dizer que em nada a solicitação do demonstrativo do débito à Funasa contribuirá para maior conhecimento sobre os valores a ressarcir que as informações que já se encontram consignadas no TC Processo 038.930/2012-9, tendo servido de fundamento ao Acórdão 3236/2013-TCU-Plenário, assim como ao julgamento do pedido de reexame objeto do Acórdão 1728/2015-TCU-Plenário, valendo observar, ainda, que esse demonstrativo já se encontra inserido na peça 2, p. 154 e p. 300.
75.	Quanto à alegação indicada no parágrafo 65, resta demonstrado o oposto: a ação judicial impetrada, como já dito no parágrafo 72, não visou à reposição de valores aos cofres federais, pela Prefeitura Municipal de Sapé, mas aos municipais, pelo responsável pelos desvios, senhor João Clemente Neto. Portanto, tal alegação não afasta, mas, ao contrário, confirma a inércia do gestor ouvido em audiência, senhor Flávio Roberto Malheiros Feliciano, no atendimento à determinação do Tribunal.
76.	Pelo motivo imediatamente acima, fica demonstrada, também, falta de fundamento para a pretensão indicada no parágrafo 66, alínea "a".
77.	Quanto à pretensão indicada na alínea "b" do mesmo parágrafo, vale dizer que repete a indicada no parágrafo 48, alínea "b", cabendo somente enfatizar a análise levada a efeito nos parágrafos 49-61, relativa à responsabilidade do Município de Sapé/PB pelo débito, para, finalmente, reafirmar o encaminhamento aventado no parágrafo 60, alínea "c", o qual, entretanto, contrariando sua pretensão, não afasta a exigência legal de aplicação de sanção ao senhor Flávio Roberto Malheiros Feliciano, em decorrência da falta de atendimento à determinação contida no item 9.10 do Acórdão 3236/2013-TCU-Plenário, mantida pelo Acórdão 1728/2015-TCU-Plenário.
CONCLUSÃO
78.	Diante da revelia do senhor João Clemente Neto e inexistindo nos autos elementos que permitam concluir pela ocorrência de boa-fé ou de outros excludentes de culpabilidade em sua conduta, inclusive considerando o contido nas alegações de defesa apresentadas pelo Município de Sapé/PB e nas razões de justificativa apresentadas pelo senhor Flávio Roberto Malheiros Feliciano, propõe-se que as contas do senhor João Clemente Neto, Prefeito Municipal de Sapé/PB na gestão 2009-2012, sejam julgadas irregulares e que o responsável seja condenado em débito (parte individual e parte em solidariedade com a empresa Conserv - Construções e Serviços Ltda., conforme os valores indicados no parágrafo 34, alíneas "a" e "b") , bem como que lhe seja aplicada, individualmente, a multa prevista no art. 57 da Lei 8.443/1992 (parágrafos 39-42) .
79.	Diante da revelia da empresa Conserv - Construções e Serviços Ltda. e inexistindo nos autos elementos que permitam concluir pela ocorrência de boa-fé ou de outros excludentes de culpabilidade em sua conduta, inclusive considerando o contido nas alegações de defesa apresentadas pelo Município de Sapé/PB e nas razões de justificativa apresentadas pelo senhor Flávio Roberto Malheiros Feliciano, propõe-se que as contas dessa empresa sejam julgadas irregulares e que a mesma seja condenada em débito, solidariamente com o senhor João Clemente Neto, conforme o valor indicado no parágrafo 34, alínea "a", bem como que lhe seja aplicada, individualmente, a multa prevista no art. 57 da Lei 8.443/1992 (parágrafos 39-42) .
80.	Diante da análise das alegações de defesa apresentadas pelo Município de Sapé/PB (parágrafos 45-48 e 49-62) , propõe-se sua rejeição e, por consequência, que suas contas sejam julgadas irregulares e esse ente seja condenado em débito, conforme as parcelas discriminadas no Acórdão 3236/2013-TCU-Plenário, Item 9.10, indicadas no parágrafo 62.
81.	Diante da análise das razões de justificativa apresentadas pelo senhor Flávio Roberto Malheiros Feliciano, Prefeito Municipal de Sapé/PB na gestão 2013-2016 (parágrafos 63-67 e 68-77) , propõe-se sua rejeição e, por consequência, que lhe seja aplicada, individualmente, a multa prevista no art. 58, inciso IV, da Lei 8.443/1992, em virtude do descumprimento de deliberação do Tribunal.
82.	Finalmente, cumpre deferir a solicitação de parcelamento da dívida a ser imputada ao Município de Sapé/PB (parágrafos 48, 60, 66 e 77) .
PROPOSTA DE ENCAMINHAMENTO 
83.	Diante do exposto, submetem-se os autos à consideração superior, propondo ao Tribunal:
a) com fundamento nos arts. 1º, inciso I, 16, inciso III, alínea "c", da Lei 8.443/1992, c/c os arts. 19 e 23, inciso III, da mesma Lei, e com arts. 1º, inciso I, 209, inciso III, 210 e 214, inciso III, do Regimento Interno do TCU, julgar irregulares as contas do senhor João Clemente Neto, CPF XXX.066.574-XX, Prefeito Municipal de Sapé/PB na gestão 2009-2012;
b) com fundamento nos arts. 1º, inciso I, 16, inciso III, alínea "c", da Lei 8.443/1992, c/c os arts. 19 e 23, inciso III, da mesma Lei, e com arts. 1º, inciso I, 209, inciso III, 210 e 214, inciso III, do Regimento Interno do TCU, julgar irregulares as contas da empresa Conserv - Construções e Serviços Ltda., CNPJ 05.219.643/0001-44;
c) com fundamento nos arts. 1º, inciso I, 16, inciso III, alínea "c", da Lei 8.443/1992, c/c os arts. 19 e 23, inciso III, da mesma Lei, e com arts. 1º, inciso I, 209, inciso III, 210 e 214, inciso III, do Regimento Interno do TCU, julgar irregulares as contas do Município de Sapé/PB, CNPJ 08.917.080/0001-56;
d) condenar o senhor João Clemente Neto, CPF XXX.066.574-XX, Prefeito Municipal de Sapé/PB na gestão 2009-2012, e a empresa Conserv - Construções e Serviços Ltda., CNPJ 05.219.643/0001-44, solidariamente, ao pagamento da quantia a seguir especificada, fixando prazo de quinze dias, a contar da notificação, para comprovarem perante o Tribunal (art. 214, inciso III, alínea "a", do Regimento Interno do TCU) o recolhimento da dívida aos cofres da Fundação Nacional de Saúde (Funasa) , atualizada monetariamente e acrescida dos juros de mora, calculados a partir da data discriminada, até a data do efetivo recolhimento, na forma prevista na legislação em vigor:
	Valor original (R$) 
	Data da ocorrência

	488.389,36
	17/9/2012

e)	condenar o senhor João Clemente Neto, CPF XXX.066.574-XX, Prefeito Municipal de Sapé/PB na gestão 2009-2012, ao pagamento da quantia a seguir especificada, fixando prazo de quinze dias, a contar da notificação, para comprovar perante o Tribunal (art. 214, inciso III, alínea "a", do Regimento Interno do TCU) o recolhimento da dívida aos cofres da Fundação Nacional de Saúde (Funasa) , atualizada monetariamente e acrescida dos juros de mora, calculados a partir da data discriminada, até a data do efetivo recolhimento, na forma prevista na legislação em vigor:
	Valor original (R$) 
	Data da ocorrência

	3.022,65
	4/10/2012

f)	condenar o Município de Sapé/PB, CNPJ 08.917.080/0001-56, ao pagamento das quantias a seguir especificadas, fixando prazo de quinze dias, a contar da notificação, para comprovar perante o Tribunal (art. 214, inciso III, alínea "a", do Regimento Interno do TCU) o recolhimento da dívida aos cofres da Fundação Nacional de Saúde (Funasa) , atualizada monetariamente e acrescida dos juros de mora, calculados a partir das datas discriminadas, até a data do efetivo recolhimento, na forma prevista na legislação em vigor:
	Valor original (R$) 
	Data da ocorrência

	       300.000,00 
	12/7/2012

	       130.000,00 
	1/8/2012

	         96.000,00 
	10/8/2012

	       300.000,00 
	10/8/2012

	       110.000,00 
	14/8/2012

	       215.000,00 
	19/9/2012

g)	aplicar ao senhor João Clemente Neto, CPF XXX.066.574-XX, a multa prevista no art. 57 da Lei 8.443/1992, c/c o art. 267 do Regimento Interno do TCU, fixando prazo de quinze dias, a contar da notificação, para comprovar perante o Tribunal (art. 214, inciso III, alínea "a", do Regimento Interno do TCU) o recolhimento da dívida aos cofres do Tesouro Nacional, atualizada monetariamente desde a data do acórdão que vier a ser proferido até a do efetivo recolhimento, se for paga depois do vencimento, na forma da legislação em vigor;
h)	aplicar à empresa Conserv - Construções e Serviços Ltda., CNPJ 05.219.643/0001-44, a multa prevista no art. 57 da Lei 8.443/1992, c/c o art. 267 do Regimento Interno do TCU, fixando prazo de quinze dias, a contar da notificação, para comprovar perante o Tribunal (art. 214, inciso III, alínea "a", do Regimento Interno do TCU) o recolhimento da dívida aos cofres do Tesouro Nacional, atualizada monetariamente desde a data do acórdão que vier a ser proferido até a do efetivo recolhimento, se for paga depois do vencimento, na forma da legislação em vigor;
i)		aplicar ao senhor Flávio Roberto Malheiros Feliciano, CPF XXX.266.124-XX, a multa prevista no art. 58, inciso IV, da Lei 8.443/1992, c/c o art. 268, inciso VII, do Regimento Interno do TCU, fixando prazo de quinze dias, a contar da notificação, para comprovar perante o Tribunal (art. 214, inciso III, alínea "a", do Regimento Interno do TCU) o recolhimento da dívida aos cofres do Tesouro Nacional, atualizada monetariamente desde a data do acórdão que vier a ser proferido até a do efetivo recolhimento, se for paga depois do vencimento, na forma da legislação em vigor;
j)	autorizar, desde logo, nos termos do art. 28, inciso II, da Lei 8.443/1992, a cobrança judicial das dívidas, caso não atendidas as notificações;
k)		autorizar o parcelamento das dívidas aqui imputadas ao Município de Sapé/PB em até 36 parcelas mensais e consecutivas, nos termos do art. 26 da Lei 8.443/1992, c/c o art. 217 do RI/TCU, fixando-se o vencimento da primeira parcela em quinze dias, a contar do recebimento da notificação, e os das demais a cada trinta dias, devendo incidir sobre cada valor mensal os correspondentes acréscimos legais, na forma prevista na legislação em vigor, bem como esclarecer ao responsável que, em caso de parcelamento da dívida, a falta de pagamento de qualquer parcela importará no vencimento antecipado do saldo devedor (art. 217, § 2º, do RI/TCU) ;
l)	autorizar, caso requerido e se o processo não tiver sido remetido para cobrança judicial, o parcelamento das demais dívidas aqui imputadas em até 36 parcelas mensais e consecutivas, nos termos do art. 26 da Lei 8.443/1992, c/c o art. 217 do RI/TCU, fixando-se o vencimento da primeira parcela em quinze dias, a contar do recebimento da notificação, e os das demais a cada trinta dias, devendo incidir sobre cada valor mensal os correspondentes acréscimos legais, na forma prevista na legislação em vigor, bem como esclarecer ao responsável que, em caso de parcelamento da dívida, a falta de pagamento de qualquer parcela importará no vencimento antecipado do saldo devedor (art. 217, § 2º, do RI/TCU) ;
 encaminhar cópia desta deliberação, bem como do relatório e do voto que a fundamentaram, ao Procurador-Chefe da Procuradoria da República no Estado da Paraíba, nos termos do art. 16, § 3º, da Lei 8.443/1992, c/c o art. 209, § 7º, do Regimento Interno do TCU, para adoção das medidas que entender cabíveis."
3.	Em sua cota de participação, à peça 79, o Ministério Público junto ao Tribunal concordou, em essência, com a análise realizada pela Unidade Técnica, com sugestões de ajuste de encaminhamento, cujo teor correspondente transcrevo a seguir:
"7.	Concordamos, em essência, com os termos consignados na análise da unidade técnica, sem prejuízo de, por mais uma vez, com o desiderato de aprimorar o encaminhamento dos autos, oferecer singelos ajustes na proposta, consoante as ponderações a seguir explanadas.
8.	Primeiramente, no que tange à responsabilização do Município de Sapé/PB, considerando que em suas alegações de defesa o ente federado solicita o parcelamento do débito em 36 parcelas mensais (peça 60, p. 5) , somos do entendimento de que tal medida, consubstanciada no ânimo de recolher o quantum devido, pode ser indicadora de comportamento apto a permitir que se conceda ao ente federativo novo e improrrogável prazo para que recolha a importância devida, a teor da previsão grafada nos §§ 2º e 3º do art. 202 do Regimento Interno (RITCU) .
9.	Desse modo, considerando que o ente político já manifestou a sua intenção de parcelar a importância devida, sugerimos ao relator que defira o pleito de parcelamento do débito em 36 parcelas mensais, de acordo com o art. 217 do RITCU, alertando ao responsável, todavia, que incidirão sobre cada parcela, corrigida monetariamente, os correspondentes acréscimos legais, bem assim que a falta de pagamento de qualquer parcela importará no vencimento antecipado do saldo devedor. 
10.	Ressalte-se ainda que o julgamento definitivo das contas do Município de Sapé/PB será sobrestado até que ocorra a liquidação do débito ou o seu vencimento antecipado, no caso de inadimplemento de alguma parcela da dívida, sem a necessidade de reabertura de contraditório, hipótese na qual, é bom dizer, haverá a incidência de juros de mora desde a data da ocorrência do dano.
11.	Acerca da incidência de juros sobre cada uma das parcelas do débito, seguimos a linha sufragada pela Corte por intermédio do mesmo Acórdão 1924/2013-TCU-Plenário. No aludido aresto, o relator aduziu que:
Cabe esclarecer, entretanto, que o pedido de parcelamento da dívida sem a incidência de juros não encontra amparo normativo. A dívida poderá ser quitada no prazo de quinze dias sem a incidência de juros, mas em sua totalidade, corrigida monetariamente (art. 202, §§ 3º e 4º do RI/TCU) . Na hipótese da opção pelo parcelamento da dívida, incidirão sobre cada parcela, corrigida monetariamente, os correspondentes acréscimos legais (art. 217, § 1º, do RI/TCU) . (grifos acrescidos) 
12.	Mais recentemente, por meio do Acórdão 11233/2015-TCU-Segunda Câmara (Ministra Ana Arraes) , a Ministra fez constar em seu voto que, em caso de parcelamento de dívida junto à Corte, a incidência de juros deve se dar somente a partir da autorização solicitada:
Ou seja, atualiza-se o débito até a data fixada na autorização do parcelamento, faz-se o parcelamento e sobre cada uma das parcelas passam a incidir os acréscimos legais, nos termos do art. 217 do Regimento Interno. Tal procedimento é mais compatível com os arts. 202 e 217 do RITCU e se coaduna com o interesse público de ressarcimento do montante cuja aplicação não restou comprovada.
13.	O Subprocurador-Geral, Dr. Lucas Rocha Furtado, ao se manifestar nos autos do processo em que foi promanado o Acórdão citado no parágrafo precedente, rememorou o seu posicionamento externado no processo Processo 017.774/2010-1, o qual, devido ao seu alto grau didático-pedagógico, reproduzimos a seguir:
Sobre essa questão tive a oportunidade de me manifestar nos autos do TC-Processo 017.774/2010-1, cujas conclusões, abaixo transcritas, indicam o meu entendimento em relação à matéria: 
1º)  em consonância com o previsto no § 2º do artigo 12 da Lei 8.443/1992, combinado com o disposto no § 4º do artigo 202 do Regimento Interno do TCU, se, dentro do prazo a que se refere o § 1º do artigo 12 da Lei 8.443/1992, forem liquidados os débitos atualizados monetariamente - portanto, sem os juros de mora calculados desde a data de ocorrência do dano -, o processo restará sanado e as contas do município serão julgadas regulares com ressalva, dando-lhe o Tribunal a quitação;
2º)  igualmente podendo se eximir do pagamento de juros de mora calculados desde a data de ocorrência do dano, poderá o município, em conformidade com o disposto no artigo 217 do Regimento Interno do TCU, solicitar, até o termo final do prazo a que se refere o § 1º do artigo 12 da Lei 8.443/1992, o parcelamento do pagamento de sua dívida, hipótese em que incidirão juros, calculados desde a data da deliberação do Tribunal que aquiescer àquela solicitação, sobre cada parcela corrigida monetariamente até a data de seu vencimento; e
3º)  perdida, pelo município, a oportunidade de liquidar os débitos ou de solicitar o seu pagamento parcelado até o termo final do prazo previsto no § 1º do artigo 12 da Lei 8.443/1992, deverá ele ter suas contas julgadas irregulares pelo Tribunal e ser condenado ao pagamento da dívida atualizada monetariamente e acrescida dos juros de mora calculados desde a data de ocorrência do dano, consoante o disposto nos artigos 16, inciso III, alínea "c", e 19, da mesma Lei 8.443/1992. (grifos acrescidos) 
****
14.	No tocante ao débito imputado ao Sr. João Clemente Neto, sugerimos seja dele afastada a parcela de R$ 3.022,65, correspondente ao saldo residual da conta específica n.º 19.618-5, em 4/10/2012 (peça 11, p. 101) , proveniente de rendimentos de aplicação financeira. É que, revisitando a composição do dano apurado nestes autos, observa-se que o total transferido no âmbito do Termo de Compromisso 1.060/2008 atingiu o montante de R$ 1.634.595,22, enquanto que o total do débito atribuído aos responsáveis, sem contar essa parcela residual decorrente dos rendimentos obtidos com a aplicação financeira dos recursos, soma R$ 1.639.389,36, composto das seguintes parcelas:
	Data
	Valor (R$) 
	Responsável (eis) 

	12/7/2012
	300.000,00
	Município de Sapé/PB.

	1/8/2012
	130.000,00
	
	10/8/2012
	396.000,00
	
	14/8/2012
	110.000,00
	
	17/9/2012
	488.389,36
	Sr. João Clemente Neto e empresa Conserv-Construções e Serviços Ltda., em regime de solidariedade.

	18/9/2012
	215.000,00
	Município de Sapé/PB.

	Total
	1.639.389,36
	
15.	Vê-se, portanto, que há uma diferença de R$ 4.794,14 entre o que foi transferido e o total de débito apurado, o que nos faz concluir que essa breve disparidade já decorre de rendimentos obtidos com a aplicação financeira dos recursos que foram transferidos no bojo do Termo de Compromisso ora analisado, mormente quando observamos os extratos bancários da conta específica, em que podemos constatar que, desde o dia 04/7/2012, os recursos transferidos por intermédio da ordem bancária 2012OB804684 (peça 2, p. 354 e 379) foram destinados à aplicação financeira (peça 11, p. 94) . Assim, imputar o débito residual de R$ 3.022,65 ao Sr. João Clemente Neto pode representar o indesejável enriquecimento ilícito da administração pública, razão pela qual sugerimos seja essa parcela residual afastada do total do débito a ele atribuído.
****
16.	Por último, ressaltamos que, inobstante a proposta preliminar de conceder novo e improrrogável prazo para que o Município de Sapé/PB recolha a importância devida, não vislumbramos óbice a que as contas dos demais responsáveis já obtenha, desde logo, pronunciamento definitivo de mérito. Senão vejamos.
17.	É consabido que a prática comumente utilizada na processualística do TCU, em casos como o ora em apreço - em que propõe conceder novo e improrrogável prazo para que responsáveis recolham a importância devida - é a de diferir o julgamento das contas dos outros responsáveis arrolados na TCE, até que se consume o novel prazo concedido para o recolhimento do débito e se apreciem, de forma definitiva, as contas daqueles a quem foi concedida a faculdade processual prevista no § 3º do art. 202 do RI/TCU.
18.	Sem descurar da validade de ordem pragmática que reveste a providência de postergar o julgamento de mérito das contas de todos os responsáveis para um único momento no tempo, com vistas a evitar eventual descompasso processual, somos do entendimento de que se mostra viável, sob a ótica do regular trâmite dos autos, e, principalmente, em homenagem aos princípios da duração razoável do processo, da economia processual e da celeridade da prestação jurisdicional, que se aplique ao feito sub examine a inovação erigida no direito processual pátrio, a saber, o instituto do julgamento antecipado parcial do mérito, positivado no art. 356 da Lei 13.105/2015 (Código de Processo Civil - CPC) .  
19.	É que, no caso concreto, vislumbra-se a divisibilidade do objeto de controle, sendo as irregularidades atribuídas aos responsáveis diferentes daquela que é imputada ao ente municipal, de modo que o fracionamento é medida que pode ser adotada, em via de aplicação supletiva do dispositivo do art. 356 do CPC, e em consonância com o art. 298 do RI/TCU, segundo o qual se aplicam subsidiariamente à Corte de Contas as disposições da norma processual vigente, no que couber e desde que compatíveis com a Lei 8.443/1992.
20.	Acerca do julgamento antecipado parcial de mérito, convém reproduzir breve passagem do voto proferido pelo Ministro Benjamin Zymler, no Acórdão 666/2015-TCU-Plenário:
87. Por fim, registro que a solução adotada no presente feito guarda consonância com o espírito do novel código de processo civil, aprovado pela Lei 13.105, de 16 de março de 2015 - ainda não vigente -, que, no afã de privilegiar a razoável duração do processo, previu o julgamento antecipado parcial de mérito, quando um ou mais dos pedidos formulados ou parcelas deles mostrar-se incontroverso (art. 356, inciso I) . 
21.	Vale ressaltar, por imperioso, que a parte abrangida pelo julgamento antecipado parcial de mérito poderá valer-se normalmente da faculdade processual de recorrer da decisão, na exata extensão da definitividade do julgado, uma vez que a deliberação prolatada é passível de impugnação parcial, à luz do que dispõem os art. 278 e 285, § 1º, do RI/TCU:
Art. 278. O relator do recurso apreciará sua admissibilidade e fixará os itens do acórdão sobre os quais ele incide, na hipótese e para os fins do § 1º do art. 285, em prazo a ser definido em ato normativo, após exame preliminar da unidade técnica.
Art. 285 (...) 
§ 1º Se o recurso versar sobre item específico do acórdão, os demais itens não recorridos não sofrem o efeito suspensivo, caso em que deverá ser constituído processo apartado para prosseguimento da execução das decisões.
22.	Sobre a possibilidade de cindir os julgamentos das contas de cada um dos responsáveis arrolados em uma TCE, o Ministro Vital do Rêgo, ao proferir o voto que conduziu o Acórdão 13578/2016-TCU-Segunda Câmara, assim fez consignar:
Por fim, em que pese o risco de eventual descompasso processual, considero que julgar as contas do ex-secretário e conceder novo e improrrogável prazo para o adimplemento do débito ao ente estadual é a solução mais adequada ao presente caso, visto que os fatos geradores do débito imputado ao primeiro responsável diferem-se do fato gerador do débito atribuído ao segundo. Assim, não seria razoável aguardar o fim do prazo do parcelamento da dívida a ser concedido ao ente estatal, que proponho ser estipulado em trinta e seis parcelas, para definir a situação jurídica do [omissis].
****
23.	Em vista do expendido, este representante do Ministério Público de Contas da União, em concordância com a essência da análise empreendida pela Secex-CE (peças 76-78) , sugere ao relator que:
	a) em sede de decisão preliminar:
		a.1) rejeite as alegações de defesa apresentadas pelo Município de Sapé/PB; e
a.2) com base nos §§ 2º e 3º do art. 202 do RITCU, fixe novo e improrrogável prazo de quinze dias, a contar da notificação, para que o Município de Sapé/PB efetue e comprove, perante o Tribunal de Contas da União, o recolhimento das quantias a seguir especificadas aos cofres da Funasa, atualizadas monetariamente a partir das datas indicadas até a data do efetivo recolhimento, na forma prevista na legislação em vigor:
	Valor original (R$) 
	Data da ocorrência

	300.000,00
	12/7/2012

	130.000,00
	1/8/2012

	396.000,00
	10/8/2012

	110.000,00
	14/8/2012

	488.389,36
	17/9/2012

	215.000,00
	18/9/2012

a.3) informe ao Município de Sapé/PB que a liquidação tempestiva do débito, atualizado monetariamente, saneará o processo e permitirá que as suas contas sejam julgadas regulares com ressalva, dando-se-lhe quitação, nos termos do RITCU, art. 202, § 4º; 
a.4) caso não seja promovido o integral recolhimento das quantias mencionadas no subitem "a.2" supra, no novo e improrrogável prazo definido no indigitado subitem "a.2", defira o pedido de parcelamento do débito ali indicado, formulado pelo Município de Sapé/PB (peça 60, p. 5) , em 36 parcelas mensais, informando ao responsável que, sobre cada parcela corrigida monetariamente, incidirão os correspondentes acréscimos legais contados a partir da data do acórdão que autorizar o parcelamento até o dia do pagamento da respectiva parcela, bem assim que a falta de pagamento de qualquer parcela importará no vencimento antecipado do saldo devedor, a teor do art. 217 do RITCU, implicando o julgamento pela irregularidade das contas, sem a necessidade de reabertura de contraditório, com imputação de débito a ser atualizado monetariamente e acrescido de juros moratórios desde as datas de ocorrência dos danos, nos termos da Lei 8.443/1992, art. 19, bem como a possível aplicação da multa prevista no art. 57 da mesma Lei 8.443/1992;
a.5) determine o sobrestamento do julgamento das contas do Município de Sapé/PB, nos termos do art. 47, §§ 1º e 2º da Resolução TCU 259/2014, c/c os arts. 10, § 1º, e 11 da Lei 8.443/1992, e arts. 157 e 201, § 1º, do RITCU, até o pagamento da última parcela do débito à Funasa ou do eventual vencimento antecipado do saldo devedor.
	b) em sede de julgamento antecipado parcial de mérito:
b.1) julgue irregulares as contas do Sr. João Clemente Neto, CPF XXX.066.574-XX, Prefeito Municipal de Sapé/PB na gestão 2009-2012, com fundamento nos arts. 1º, inciso I, 16, inciso III, alínea "c", da Lei 8.443/1992, c/c os arts. 19 e 23, inciso III, da mesma Lei, e com arts. 1º, inciso I, 209, inciso III, 210 e 214, inciso III, do Regimento Interno do TCU;
b.2) julgue irregulares as contas da empresa Conserv - Construções e Serviços Ltda., CNPJ 05.219.643/0001-44, com fundamento nos arts. 1º, inciso I, 16, inciso III, alínea "c", da Lei 8.443/1992, c/c os arts. 19 e 23, inciso III, da mesma Lei, e com arts. 1º, inciso I, 209, inciso III, 210 e 214, inciso III, do Regimento Interno do TCU;
b.3) condene o Sr. João Clemente Neto, CPF XXX.066.574-XX, Prefeito Municipal de Sapé/PB na gestão 2009-2012, e a empresa Conserv - Construções e Serviços Ltda., CNPJ 05.219.643/0001-44, solidariamente, ao pagamento da quantia a seguir especificada, fixando prazo de quinze dias, a contar da notificação, para comprovarem perante o Tribunal (art. 214, inciso III, alínea "a", do Regimento Interno do TCU) o recolhimento da dívida aos cofres da Fundação Nacional de Saúde (Funasa) , atualizada monetariamente e acrescida dos juros de mora, calculados a partir da data discriminada, até a data do efetivo recolhimento, na forma prevista na legislação em vigor:
	Valor original (R$) 
	Data da ocorrência

	488.389,36
	17/9/2012

b.4) aplique ao Sr. João Clemente Neto, CPF XXX.066.574-XX, a multa prevista no art. 57 da Lei 8.443/1992, c/c o art. 267 do Regimento Interno do TCU, fixando prazo de quinze dias, a contar da notificação, para comprovar perante o Tribunal (art. 214, inciso III, alínea "a", do Regimento Interno do TCU) o recolhimento da dívida aos cofres do Tesouro Nacional, atualizada monetariamente desde a data do acórdão que vier a ser proferido até a do efetivo recolhimento, se for paga depois do vencimento, na forma da legislação em vigor;
b.5) aplique à empresa Conserv - Construções e Serviços Ltda., CNPJ 05.219.643/0001-44, a multa prevista no art. 57 da Lei 8.443/1992, c/c o art. 267 do Regimento Interno do TCU, fixando prazo de quinze dias, a contar da notificação, para comprovar perante o Tribunal (art. 214, inciso III, alínea "a", do Regimento Interno do TCU) o recolhimento da dívida aos cofres do Tesouro Nacional, atualizada monetariamente desde a data do acórdão que vier a ser proferido até a do efetivo recolhimento, se for paga depois do vencimento, na forma da legislação em vigor;
b.6) autorize, desde logo, nos termos do art. 28, inciso II, da Lei 8.443/1992, a cobrança judicial das dívidas referidas nos itens "b.3" a "b.5" alhures, caso não atendidas as notificações;
b.7) encaminhar cópia desta deliberação, bem como do relatório e do voto que a fundamentarem, ao Procurador-Chefe da Procuradoria da República no Estado da Paraíba, nos termos do art. 16, § 3º, da Lei 8.443/1992, c/c o art. 209, § 7º, do Regimento Interno do TCU, para adoção das medidas que entender cabíveis.
É o Relatório.

8.1. Walter de Agra Júnior (8.682/OAB-PB) e outros, representando Prefeitura Municipal de Sapé - PB e Flávio Roberto Malheiros Feliciano;  
8.2. Paulo Américo Maia Peixoto (10539/OAB-PB) e outros, representando Conserv - Construções e Serviços Ltda.
8.3. Johnson Gonçalves de Abrantes (1663/OAB-PB) e outros, representando João Clemente Neto.

Procurador Rodrigo Medeiros de Lima.

TOMADA DE CONTAS ESPECIAL. EXECUÇÃO PARCIAL DO OBJETO. NÃO ATINGIMENTO DO OBJETIVO DO CONVÊNIO PACTUADO COM A FUNASA. CITAÇÃO. REVELIA DE PARTE DOS RESPONSÁVEIS. ALEGAÇÕES DE DEFESA REJEITADAS. MULTA A UM DOS RESPONSÁVEIS POR NÃO ATENDER DETERMINAÇÃO DO TRIBUNAL. BOA FÉ DO ENTE MUNICIPAL. NOVO E IMPRORROGÁVEL PRAZO PARA O MUNICÍPIO RECOLHER DÉBITO APURADO. IRREGULARIDADE DAS CONTAS DE PARTE DOS RESPONSÁVEIS. DÉBITO E MULTA. CIÊNCIA.

TOMADA DE CONTAS ESPECIAL (TCE)

Secretaria de Controle Externo de Tomada de Contas Especial (SecexTCE).

Conforme consignado no Relatório precedente, esta Tomada de Contas Especial (TCE) foi instaurada pela Fundação Nacional de Saúde (Funasa) em desfavor do Sr. João Clemente Neto, ex-prefeito do Município de Sapé-PB (gestão 2009-2012) , em razão da impugnação total das despesas realizadas com os recursos federais transferidos à municipalidade por força do Termo de Compromisso 1.060/2008, o qual tinha por objeto a execução de sistema de esgotamento sanitário.
2.	O Relatório de Tomada de Contas Especial (peça 2, p. 364-372) concluiu pela responsabilização do Sr. João Clemente Neto ante a apuração de dano de R$ 1.642.412,01, correspondente à integralidade dos recursos federais repassados, uma vez não saneadas as irregularidades apontadas nos Pareceres Técnicos lançados nos autos.
3.	Nesse mesmo sentido foram o Relatório, o Certificado de Auditoria e o Parecer da Secretaria Federal de Controle Interno da Controladoria-Geral da União da Presidência da República, dos quais o Ministro da Pasta foi devidamente cientificado (peça 2, p. 396-402) .
4.	No âmbito deste Tribunal, primeiramente foi realizada diligência à Fundação Nacional de Saúde (Funasa) , com a finalidade de obter elementos complementares, uma vez que foi observada insuficiência de documentação para o exercício do amplo direito de defesa. Dessa forma, foram juntados aos autos o Ofício 549/2016/Secov/Gab/Suest-PB (peça 8, p. 1) , acompanhado de documentação referente ao processo 25100.020.548/2008-34, constante das peças 8 a 11.
5.	Na sequência, foi realizada a citação do Sr. João Clemente Neto (peça 15) , o qual não compareceu ao processo no prazo devido para apresentar suas alegações de defesa, de modo que a SEC-CE propôs o julgamento pela irregularidade das contas, com imposição do débito de R$ 1.634.595,22 (montante dos recursos repassados) e aplicação de multa ao responsável (peça 23) .
6.	Em sua manifestação inicial, o Ministério Público junto ao Tribunal dissentiu da proposta da então Secex-CE, posicionando-se pela realização de novas citações. Além de citar João Clemente Neto pelo valor de R$ 3.022,65, referente a saldo proveniente de aplicação financeira que não foi devolvido, propôs citar esse responsável em solidariedade com a Conserv - Construções e Serviços Ltda., pelo valor de R$ 488.389,36, referente à remuneração dessa empresa por serviços não executados, bem como o Município de Sapé-PB, pelo valor de R$ 1.151.000,00, em virtude da transferência desse montante das contas específicas dos convênios (Termos de Compromisso 1060/2008 e 69/2009) para a conta do fundo de Participação do Município - FPM da Prefeitura de Sapé, conforme apurado no TC-Processo 038.930/2012-9, julgado por meio do Acórdão 3236/2013-TCU-Plenário e, em sede de recurso, desprovido, do Acórdão 1738/2015-TCU-Plenário.
7.	Propôs, ainda, o Parquet, a realização de audiência do senhor Flávio Roberto Malheiros Feliciano, que, na condição de Prefeito de Sapé-PB (gestão 2013-2016) , não atendeu aos termos consignados no Acórdão 3236/2013-TCU-Plenário, mantido pelo Acórdão 1728/2015-TCU-Plenário, quando deixou de adotar medidas para restituir à conta específica do Termo de Compromisso 1060/2008 (Banco do Brasil, agência 0625-4, conta corrente 19.618-5) as quantias irregularmente transferidas para a conta bancária do Banco do Brasil, agência 0625-4, conta 102.233-4 (FPM) , de titularidade do Município de Sapé-PB.
8.	Acolhidas as propostas do MPTCU (peça 27) , foram realizadas as citações e a audiência correspondentes. O Sr. João Clemente Neto e a empresa Conserv - Construções e Serviços Ltda. não compareceram aos autos no prazo determinado para apresentação de suas alegações de defesa, caracterizando-se a revelia, o que não impediu o desenvolvimento regular da instrução processual, nos termos do art. 12, § 3º, da Lei 8.443/1992.
9. 	Inexistindo elementos que demonstrem a boa-fé ou de outros excludentes de culpabilidade nas condutas do Sr. João Clemente Neto e da empresa Conserv - Construções e Serviços Ltda., não há outro encaminhamento a ser dado ao presente processo que não o julgamento pela irregularidade de suas contas especiais condenando-os pelo débito apurado, além de aplicar-lhes, individualmente, a multa prevista no art. 57 da Lei 8.443/1992, cujo valor, em face do montante atualizado do débito, fixo, individualmente, em R$ 73.000,00 (setenta e três mil reais) . 
10.	O Município de Sapé-PB apresentou, em síntese, defesa alegando que: a) o Sr. João Clemente Neto seria o responsável pelas irregularidades na execução do Termo de Compromisso TC/PAC 1060/2008 e que contra ele estaria tem em tramitação uma ação civil de improbidade administrativa de iniciativa do prefeito sucessor; b)	a atual administração não tem como localizar os documentos inerentes ao ajuste, uma vez que o ex-gestor não deixou nenhuma documentação na prefeitura; c) impor ao Município de Sapé a recomposição dos cofres públicos inviabilizaria a continuidade dos mais básicos serviços públicos ofertados pela administração municipal.
11.	Ao analisar a defesa do Município de Sapé-PB, a SEC-CE afastou cada um de seus argumentos. Por ser adequada, incorporo a avaliação da unidade técnica às minhas razões de decidir, merecendo destaque que o interesse público resta preservado quando o Tribunal zela pela correta gestão dos recursos públicos e que, independentemente da ação irregular do Sr. João Clemente Neto, o fato é que os recursos federais foram incorporados indevidamente aos cofres municipais e, uma vez que não foram utilizados para os fins do ajuste firmado com o órgão repassador, devem ser restituídos, conforme concluiu a SEC-CE no trecho de sua instrução que reproduzo a seguir:
"53. Portanto, os recursos que deveriam ter sido investidos no objeto ajustado no Termo de Compromisso TC/PAC 1060/2008 foram utilizados em outras vertentes de interesse do Município de Sapé, de infraestrutura a educação, passando por malha viária, despesas previdenciárias e patrocínio de festas populares, todas sem vínculo algum com a despesa originariamente prevista.
54. A jurisprudência desta Corte tem firmado o entendimento de que quando evidenciado que o município se beneficiou indevidamente da aplicação irregular dos recursos federais transferidos, deverá ressarcir o Erário (Acórdão 6730/2014-TCU-Primeira Câmara, 4.185/2014-TCU-1ª Câmara, 2.707/2013-TCU-1ª Câmara, 3.261/2010-TCU-2ª Câmara, 7.680/2010-TCU-1ª Câmara, 5.108/2010-TCU-1ª Câmara, 4.849/2010-TCU-1ª Câmara, 3.684/2010-TCU-2ª Câmara, 4.060/2010-TCU-1ª Câmara, 3.132/2010-TCU-2ª Câmara e 203/2010-TCU-Plenário) ."
12.	E como todos os elementos que comprovam a incorporação indevida dos recursos federais pelo Município de Sapé-PB já estão nos autos, não há razão para acolher o argumento do município sobre a impossibilidade de obter documentos relacionados à execução do Termo de Compromisso.
13.	Quanto ao Sr. Flávio Roberto Malheiros Feliciano, este foi ouvido em razão de, enquanto Prefeito do Município de Sapé-PB, não ter adotado as medidas para cumprir determinação do Acórdão 3236/2013-TCU-Plenário, mantido pelo Acórdão 1728/2015-TCU-Plenário, no sentido de restituir à conta específica do Termo de Compromisso 1060/2008 as quantias irregularmente transferidas para a conta bancária de titularidade do Município de Sapé - PB.
14.	Em suas razões de justificativa, alegou, em síntese, que: a) encontrou séria desordem administrativa e financeira no município; b) em relação à transferência da quantia de R$ 1.151.000,00, da conta do convênio para a conta de FPM da Prefeitura, "comprova-se que não houve correta aplicação dos recursos que foram recebidos para cumprimento do plano de trabalho estabelecido no respectivo convênio, o que culminou na condenação da edilidade"; c) "engendrou medidas judiciais objetivando restaurar a legalidade e ressarcir os cofres públicos"; d) não tem como localizar os documentos inerentes ao convênio, uma vez que o ex-gestor não deixou nenhuma documentação na prefeitura; e) na ação judicial movida, "foi pleiteada a expedição de Oficio para a FUNASA para fins de remeter o Demonstrativo de débito relativo ao convênio". Ao final, requer que: a) não sofra qualquer sanção, considerando que ele vem adotando medidas judiciais tendentes a restituir os valores desviados pelo ex-gestor; e b) seja deferido o prazo de 36 meses para que o Município de Sapé-PB restitua, em parcelas mensais, o montante desviado pelo ex-gestor, senhor João Clemente Neto.
15.	Ao analisar a defesa do Município de Sapé-PB, a SEC-CE afastou cada um de seus argumentos. Por ser adequada, incorporo a avaliação da unidade técnica às minhas razões de decidir, merecendo destaque que já estão nos autos todos os elementos que comprovam que as quantias irregularmente transferidas para a conta bancária de titularidade do Município de Sapé - PB não foram restituídas à conta específica do Termo de Compromisso 1060/2008, de modo que não há razão para acolher o argumento de que a desordem administrativa teria impedido o atendimento à determinação deste Tribunal. Nesse sentido, acrescente-se trecho da instrução da SEC-CE que esclarece que "o Relatório que fundamenta o Acórdão 1728/2015-TCU-Plenário, detalha as transferências indevidamente realizadas da conta do específica do Termo de Compromisso para a conta própria da Prefeitura de Sapé, assim como as aplicações a que destinados os recursos indevidamente transferidos, demonstrando cabalmente que essas aplicações ocorreram em benefício do município, mas segundo outros interesses, diversos dos previstos no termo de Compromisso 1060/2008".
16.	Também, vale dizer que solicitações dirigidas à Funasa, para fins de remeter o Demonstrativo de débito relativo ao convênio, bem como a existência de ações judiciais "objetivando restaurar a legalidade e ressarcir os cofres públicos", não atendem ao comando pretendido com a determinação contida no Acórdão 3236/2013-TCU-Plenário, mantido pelo Acórdão 1728/2015-TCU-Plenário.
17.	Com essas observações, ao acolher o exame da SEC-CE, entendo cabível aplicar ao Sr. Flávio Roberto Malheiros Feliciano a multa prevista no art. 58, inciso IV, da Lei 8.443/1992, que, após a devida ponderação, fixo em R$ 10.000,00 (dez mil reais) .
18.	Por último, com as vênias de estilo à SEC-CE e observada a boa-fé do ente municipal em solicitar o parcelamento do débito, acolho e incorporo às minhas razões de decidir os fundamentos apresentados pelo Parquet para, com fundamento na previsão constante dos parágrafos 2º e 3º do art. 202 do Regimento Interno (RITCU) , conceder novo e improrrogável prazo para que o Município de Sapé-PB recolha a importância devida, sem prejuízo do julgamento das contas dos demais responsáveis neste momento.
19.	Vale ressaltar que, a exemplo do Acórdão 11233/2015-TCU-Segunda Câmara (Ministra Ana Arraes) , o parcelamento da dívida do Município de Sapé-PB implica a incidência de juros somente a partir da autorização solicitada.
20.	Acolho, também, a sugestão do MPTCU para afastar a parcela de R$ 3.022,65, correspondente ao saldo residual da conta específica 19.618-5, em 4/10/2012, proveniente de rendimentos de aplicação financeira, pelas razões expostas em seu parecer.
21.	Com fundamento no art. 16, § 3º, da Lei 8.442/92, deve ser remetida cópia dos autos ao Procurador-Chefe da Procuradoria da República nos Estado da Paraíba, para as providências que entender cabíveis.
Ante o exposto, acolho a proposta de encaminhamento da unidade técnica, com os ajustes sugeridos pelo Ministério Público, e Voto no sentido de que o Tribunal adote a deliberação que ora submeto à apreciação deste Colegiado.
TCU, Sala das Sessões Ministro Luciano Brandão Alves de Souza, em 20 de agosto de 2019.
AROLDO CEDRAZ 
Relator